【裁判字號】    98,訴,1044
【裁判日期】    981013
【裁判案由】    偽造有價證券等
【裁判全文】
臺灣高雄地方法院刑事判決              98年度訴字第1044號
公  訴  人  臺灣高雄地方法院檢察署檢察官
被      告  丙○○
指定辯護人  本院公設辯護人丁○○
上列被告因偽造有價證券等案件，經檢察官提起公訴（98年度偵
字第4279號），本院判決如下：
    主  文
丙○○犯偽造有價證券罪，處有期徒刑壹年柒月。緩刑肆年。未
扣案之如附表所示本票之發票部分沒收。
    事  實
一、丙○○於民國96年間因已向乙○○借貸新臺幣（下同）10餘
    萬元，且無法按期繳付利息，乙○○乃拒絕再次借貸金錢予
    丙○○，丙○○為支付平時開銷及繳付上開利息，竟基於詐
    欺取財及偽造有價證券之犯意，於97年3 月20日在其位於高
    雄縣鳳山市○○○街129 號9 樓之前住處，未經其同事甲○
    之同意，接續在附表所示之本票1 紙之發票人欄位偽簽「甲
    ○」姓名，並杜撰甲○之國民身分證統一編號及地址，且在
    該本票之「甲○」姓名及金額大、小寫欄位上各按捺指印1
    枚，並於該本票金額欄填載金額5 萬元、發票日欄則填載為
    97年3 月20日，以此方式偽造本票1 紙後，隨即於同日某時
    ，以電話向乙○○徉稱因友人甲○需現金周轉云云，致乙○
    ○不疑有詐，遂於同日某時，前往丙○○之上開前住處，交
    付丙○○借予甲○之3 萬元，丙○○乃當場在該本票背面背
    書後交付予乙○○以供擔保，而行使之。嗣因乙○○遍尋甲
    ○無著，始悉受騙。
二、案經乙○○訴請臺灣高雄地方法院檢察署檢察官偵查起訴。
    理  由
壹、證據能力：
    按被告以外之人於審判外之言詞或書面陳述，除法律有規定
    者外，不得作為證據，刑事訴訟法第159 條第1 項定有明文
    ；另按被告以外之人於審判外之陳述，雖不符前四條之規定
    ，而經當事人於審判程序同意作為證據，法院審酌該言詞陳
    述或書面陳述作成時之情況，認為適當者，亦得為證據；當
    事人、代理人或辯護人於法院調查證據時，知有第159 條第
    1 項不得為證據之情形，而未於言詞辯論終結前聲明異議者
    ，視為有前項之同意；同法第159 條之5 規定甚明。本院用
    以認定本案事實所憑之被告以外之人於審判外之言詞或書面
    陳述，檢察官、被告及辯護人於審判程序中均未曾聲明異議
    ，並同意將之作為證據（本院卷98年度審訴字第1389號卷第
    34頁），本院復審酌該等言詞或書面陳述作成時之情況均屬
    正常，且與本案相關之待證事實具有關連性，認適當作為證
    據，依前開之規定，認上開陳述均具有證據能力，合先敘明
    。
貳、實體部分：
一、上開犯罪事實，業據被告丙○○迭於警詢、偵訊、本院審理
    時坦承不諱，核與告訴人乙○○於警詢、偵查中之指訴及證
    人甲○於偵訊時之證詞相符（見臺灣高雄地方法院檢察署97
    年度他字第69 45 號卷〈下稱他偵卷〉第2 頁、第3 頁、第
    15 頁 至第18頁、第50頁、第51頁、第81頁、第82頁），並
    有偽造之本票影本1 紙附卷可稽（見他偵卷第6 頁），足認
    被告自白與事實相符，足為認定事實之依據，是被告本件犯
    行，洵堪認定，應依法論科。
二、核被告所為，係犯刑法第201 條第1 項之偽造有價證券罪、
    第339 條第1 項詐欺取財罪。被告偽造「甲○」署押之行為
    ，為偽造有價證券之部分行為，其偽造有價證券後復持以行
    使，行使之低度行為應為偽造之高度行為所吸收，均不另論
    罪。被告以偽造本票供作擔保，向告訴人借得現金3 萬元，
    所為尚與以換取支票「本身價值」為目的之行使行為有別，
    應另論以刑法第339 條第1 項之詐欺取財罪（最高法院90年
    度臺上字第54 16 號判決意旨參照）。次按刑法上所謂之「
    一行為」，並非狹隘限於自然意義上單一之舉止，而應以犯
    罪之決意為準，凡單一犯罪決意所支配下各該舉止，均應認
    係刑法上之「一行為」；則本件被告偽造本票既係為供作借
    款擔保以使告訴人交付3 萬元，上開犯行顯係出於單一犯罪
    決意，應屬刑法上之「一行為」予以評價；從而，被告以一
    行為同時觸犯之偽造有價證券罪及詐欺取財罪，屬想像競合
    犯，應從一重依偽造有價證券罪處斷。又考量被告偽造之本
    票金額為6 萬元，金額非鉅，且該偽造之本票在交付告訴人
    後，未為流通，對於交易秩序之影響，應尚有限，且酌以告
    訴人於警詢時證陳：被告向其借錢12萬元每月利息5,000 元
    ，已收息5 、6 萬元乙節（見他偵卷第16頁、第17頁），堪
    認被告陳稱其係為負擔高額利息才會偽造本票向告訴人借錢
    乙節，尚非無據，則被告犯罪情狀顯可憫恕，如量處偽造有
    價證券之法定最低度刑即有期徒刑3 年，仍嫌過重，爰依刑
    法第59條規定減輕其刑。爰審酌被告以他人名義偽造本票並
    持之供擔保以向告訴人借款，破壞票據流通秩序及社會交易
    安全，行為確有不該，惟念其已返還告訴人欠款並與業與告
    訴人和解，告訴人所受損害已減至最低乙節，有98年7 月30
    日和解書附卷可憑（見98年度審訴字第1389號卷第68頁），
    又其犯後坦承犯行，態度尚屬良好，暨其犯罪之動機、目的
    、手段、對社會所生危害等一切情狀，量處如主文所示之刑
    ，以示儆懲。另查，被告前雖因故意犯罪受有期徒刑以上刑
    之宣告，惟其於執行完畢或赦免後5 年以內未曾因故意犯罪
    受有期徒刑以上刑之宣告乙情，有臺灣高等法院被告前案紀
    錄表1 份附卷可按，且其業已獲得告訴人之諒解而和解，已
    於前述，是茲念其應係因一時不慎，致罹刑典，其經此偵、
    審教訓後，應知所警惕，信無再犯之虞，是本院認所宣告之
    刑以暫不執行為適當，爰併予宣告緩刑4 年，以啟自新。又
    被告所偽造之本票內，關於偽造「甲○」名義發票部分，係
    偽造之有價證券，雖未據扣案，然並無積極證據證明業已滅
    失，應依刑法第205 條宣告沒收之；而該本票上偽造「甲○
    」之簽名1 枚、指印2 枚既隨同上開「甲○」發票部分宣告
    沒收，自不另重複宣告沒收（最高法院63年臺上第2770號判
    例意旨參照）。又因票據之偽造，不影響於真正簽名之效力
    ，為票據法第15條所明定，是如附表所示之本票，既已具備
    形式要件，則被告在該本票上背書，基於票據行為獨立性原
    則，仍應負背書人責任，此背書部分不在沒收之列（最高法
    院84年臺上字第1550號判例要旨參照），附此敘明。
據上論斷，應依刑事訴訟法第299 條第1 項前段，刑法第201 條
第1 項、第339 條第1 項、第55條，刑法第59條、第74條第1 項
第2 款、第205 條，判決如主文。
本案經檢察官王兆琳到庭執行職務
中    華    民    國    98    年    10    月    13    日
                  刑事第十三庭  審判長法  官  黃蕙芳
                                      法  官  王宗羿
                                      法  官  王參和
以上正本證明與原本無異。
如不服本判決應於收受送達後10日內向本院提出上訴書狀，並應
敘述具體理由；如未敘述上訴理由者，應於上訴期間屆滿後20日
內向本院補提理由書（均須按他造當事人之人數附繕本）「切勿
逕送上級法院」。
中    華    民    國    98    年    10    月    14    日
                                      書記官  陳惠玲
附錄所犯法條：
刑法第201條
意圖供行使之用，而偽造、變造公債票、公司股票或其他有價證
券者，處3 年以上10年以下有期徒刑，得併科3 千元以下罰金。
行使偽造、變造之公債票、公司股票或其他有價證券，或意圖供
行使之用，而收集或交付於人者，處1 年以上7 年以下有期徒刑
，得併科3 千元以下罰金。
刑法第339條
意圖為自己或第三人不法之所有，以詐術使人將本人或第三人之
物交付者，處 5 年以下有期徒刑、拘役或科或併科 1 千元以下
罰金。
以前項方法得財產上不法之利益或使第三人得之者，亦同。
前二項之未遂犯罰之。
 附表
┌──┬──────┬──────┬─────┬─────┐
│編號│  本票票號  │偽造之發票人│偽造之本票│偽造之本票│
│    │            │ 署押\指紋  │   金額   │發票年月日│
├──┼──────┼──────┼─────┼─────┤
│ 1  │  NO578123  │甲○\2枚    │ 60,000元 │ 97\3\20  │
└──┴──────┴──────┴─────┴─────┘


司法院資訊處製作；財團法人民間司法改革基金會備份。
